【裁判字號】    92,台上,4389
【裁判日期】    920813
【裁判案由】    走私
【裁判全文】
最高法院刑事判決                              九十二年度台上字第四三八九號
    上  訴  人  乙○○
    選任辯護人  張慶宗律師
                羅豐胤律師
    上  訴  人  甲○○
右上訴人等因走私案件，不服台灣高等法院高雄分院中華民國九十二年四月八日第二
審更審判決（九十年度上更(二)字第一六三號，起訴案號：台灣屏東地方法院檢察署八
十四年度偵字第七八七四、七八七七、七八七八、七八七九、五四五六號），提起上
訴，本院判決如左：
    主  文
上訴駁回。
    理  由
按刑事訴訟法第三百七十七條規定，上訴於第三審法院，非以判決違背法令為理由，
不得為之。是提起第三審上訴，應以原判決違背法令為理由，係屬法定要件。如果上
訴理由狀並未依據卷內訴訟資料，具體指摘原判決不適用何種法則或如何適用不當，
或所指摘原判決違法情事，顯與法律規定得為第三審上訴理由之違法情形，不相適合
時，均應認其上訴為違背法律上之程式，予以駁回。本件上訴人乙○○、甲○○上訴
意旨略稱：(一)、原判決於理由欄說明上訴人乙○○、甲○○與王龍泉、謝文川及侯繼
城等十七人有犯意聯絡及行為分擔，均為共同正犯，但上訴人二人與侯繼城等十七人
，究竟於何時在何地謀議，原判決並未詳為明，且原判決事實欄係記載上訴人二人
與王龍泉先謀議走私，乙○○再與謝文川謀議，續由謝文川與侯繼城等十七人謀議，
則上訴人二人均與侯繼城等十七人無任何謀議可言，足見原判決事實與理由所載自相
矛盾，有判決理由矛盾之違法。(二)、原判決附表編號六之扣押物新台幣（下同）二萬
元，判決主文一併諭知沒收，依事實欄之記載，該二萬元係共犯王龍泉支付朱增穗作
為僱用膠筏之用，原判決既未認朱增穗為共同正犯，則該二萬元究竟是否共犯所有供
犯罪所用之物或係因犯罪所得之物，而得諭知沒收，原判決未詳為說明，有判決不備
理由之違法。(三)、原判決既依據交通部電信總局承認扣案上訴人乙○○所有之ＶＨＦ
無線電通訊器與船用ＳＳＢ型式之無線電通訊器因頻率範圍不同，無法互相通訊，惟
又認上訴人等確有以扣案之ＶＨＦ無線電通訊器與走私之大陸漁船聯絡，僅未能聯絡
上，顯屬理由矛盾。究竟扣案之無線電通訊器是否供走私犯罪之用，原審未詳加查證
說明，亦有判決不載理由之違法。(四)、究竟甲○○是否收受乙○○所交付之五十萬元
後，始應允載送蒜頭，二百箱貴州醇酒是否乙○○代為與謝文川接洽，攸關甲○○有
無共同走私，原判決未予明，有判決理由欠備之違法。(五)、甲○○供稱乙○○在王
龍泉住處交付王龍泉一萬元作雜支，並交付二萬元予朱增穗作為接駁酬勞等語，此與
原判決事實欄所載係王龍泉交付該二萬元予朱增穗之情節，互有出入。又原判決事實
欄記載：推由乙○○於八十四年十二月間某日向謝文川購買貴州醇酒及蒜頭之事實，
與原判決所採之王龍泉供稱甲○○早於八十四年九月底即向其提起準備走私之事等語
及甲○○供稱八十四年十月中旬，乙○○始在電話中與其商量走私之事等語之供述，
明顯不符。均有判決理由矛盾之違法。(六)、證人即台灣屏東看守所職員曾瑛禎證稱：
如被告有特殊情形，如明顯外傷，才會脫衣服檢查等語，則苟調查人員因刑求技巧高
超不易察覺外傷，因未脫衣檢查，並未填寫其他表格，自不得以未填寫表格，即遽認
無刑求之事。至於柳聰賢律師於偵查中至看守所與乙○○會面時，乙○○是否明確談
及刑求，可調取看守所會面時之錄音帶查證，豈可因柳律師之疏忽未陳明刑求之事，
即遽認無刑求之事，上訴人乙○○之辯護人於原審九十一年五月十三日調查時，亦當
庭聲請調閱看守所會面錄音帶，原審未予調查，有調查未盡之違法。(七)、上訴人二人
於八十四年十二月十二日上午八時經由電視報導及報紙所載，已獲悉閩晉漁五四四二
號漁船遭查獲，所以前往王龍泉住處瞭解詳情，並釐清彼此應分擔之責任，並非去等
候搬運，原判決認上訴人係等候搬運私貨，所憑依據為何，理由欄未予說明，亦有判
決不備理由之違法。(八)、甲○○於法務部調查局屏東縣調查站（下稱屏東調查站）調
查時供稱：「我獲利潤為全部所支付二十八萬元中，扣除搬運工之費用，其餘則為我
與王龍泉均分。」等語；王龍泉於屏東縣調查站調查時則供稱：「甲○○要我協助走
私的代價係以一百箱貴州醇酒走私上岸後轉手利潤之一半作為酬庸。」等語，二人所
述不同，原判決併採二人之供述為判決依據，有判決理由矛盾之違法。(九)、乙○○於
八十四年十二月十二日接受訊問時，在場警、調人員有：李永安、刑水龍、潘鴻智、
秦建民、鄭慶源等人；八十四年十二月十三日訊問乙○○時在場警、調人員有：林育
立、刑水龍、許世、洪封宏、秦建民等人，均無蘇姓副主任在場，是證人林育立於
原審證稱：「我是協助偵訊，主訊是我們站裏蘇副主任，我看他們一問一答，關係還
蠻好的，因他們都是台中人」等語，即與筆錄不符。乃原審未細查，輕信林育立之供
詞而認定乙○○未遭到刑求，顯有調查未盡之違法。又原審未傳訊八十四年十二月十
二日訊問乙○○時在場之警調人員，以查明是否有刑求之事，亦有違誤。(十)、原審未
調查閩晉漁五四四二號漁船之侯繼添、侯繼城所稱僱請其等裝載私貨之大陸人綽號「
大胖仔」者為何人，與上訴人有何關係，與上訴人偵查中之自白是否矛盾，即逕採上
訴人偵查中之自白為判決依據，有違證據法則。(十一)、原判決採信朱增穗於警訊時所稱
王龍泉要伊接駁私貨，並交付二萬元之供述，但朱增穗之竹筏僅能載兩、三百公斤貨
物，而走私貨僅蒜頭即重達一萬四千六百六十公斤，如以其竹筏載運，須五十次以上
，足見朱增穗所述違反經驗法則，原審不察，竟採信朱增穗之供詞，亦有違證據法則
等語。
惟查證據之取捨、證據證明力之判斷，以及事實有無之認定，屬事實審法院之職權，
苟其所為之判斷，並不違背經驗法則及論理法則，即不能任意指為違法。本件原審認
定上訴人乙○○、甲○○有原判決事實欄所載之走私犯行，係以該事實已據上訴人二
人及共犯王龍泉於屏東縣調查站調查時供承不諱；載運走私貨之閩晉漁五四四二號漁
船船長侯繼城、船員侯繼添於警訊時就如何受僱自福建圍頭灣載運私貨來台，約定何
時、何地如何轉駁予台灣之大竹筏運至台灣本島，及如何被查獲之事實，亦已坦承不
諱，核與上訴人等及王龍泉供述情節相符。查獲閩晉漁五四四二號漁船之所在地在東
經一二０度二十一分、北緯二十二度八分，距屏東縣琉球嶼西南方十浬處，距台灣本
島十二浬內，係在領海內，有保安警察第七總隊第二大隊函在卷可憑，足證私運之管
制物品已進口。查扣之貴州酒及大陸蒜頭完稅價格合計五十萬零六百四十五元，已逾
管制進口標準，有財政部高雄關稅局函附卷可稽。此外，復有查獲之四千瓶貴州醇酒
、一萬四千六百六十公斤蒜頭、侯繼城犯罪所得之二萬元、車裝無線電二台、手提無
線電話一台、行動電話三支、工具一箱、天線一支等物可資佐證等證據，予以綜合判
斷，認上訴人等所為，成立行為時即修正前懲治走私條例第二條第一項、第十二條之
罪，並於法定刑內量處其刑，已詳其所憑證據及認定理由。並指駁、說明：(一)、上
訴人等雖辯稱於屏東縣調查站調查時，曾遭刑求而為不實之供述云云，然查上訴人等
於被羈押台灣屏東看守所時，並無因內外傷而填製入所紀錄表及內外傷紀錄表，有該
所函可按。證人即台灣屏東看守所職員曾瑛禎於原審證稱：若被告入所時有外傷，會
另填自述紀錄表及內外傷紀錄表等語，足見上訴人等入所時並無外傷。上訴人等入所
時之健康檢查表自述欄僅分別記載「不適，肝病」、「不適，氣喘」，此不能證明有
刑求之事。況乙○○偵查中之選任辯護人柳聰賢律師於原審證稱：如被告受刑求，其
會以書狀陳明，當時乙○○是否告知被刑求，以其之書狀為憑等語，而偵查卷內，並
無柳律師陳明當事人遭刑求之書狀，益徵無刑求之事。至於證人羅榮逸於原審雖證稱
：在屏東縣調查站時，有見乙○○嘴角流血，並有一人用手肘撞他云云，但其所述與
前述事證不符，且直至原審法院更二審，乙○○始聲請訊問羅榮逸，有違常理，羅榮
逸之供詞尚難採信。(二)、上訴人之ＶＨＦ型式無線電通訊器與船用ＳＳＢ型式之無線
電通訊器，因頻率範圍不同，固無法互相通訊，但共犯王龍泉於警訊時供證：伊與上
訴人等人曾至岸邊以無線電呼叫，意圖與載運私貨之船隻聯絡，惟均無走私船隻之回
話等語，乙○○於屏東縣調查站亦供承無線電器材係供走私聯絡用的等語，足見上訴
人等確曾以查扣之無線電通訊器與走私漁船聯絡，只是未能聯絡上而已。所為論斷，
均有卷存證據資料可資覆按。查共同正犯之意思聯絡，原不以數人間直接發生者為限
，即有間接之聯絡者，亦包括在內。原判決既認定就本件走私犯行，上訴人與謝文川
間有犯意聯絡，謝文川與侯繼城等十七人間又有犯意聯絡，則原判決基此認上訴人與
侯繼城等十七人間亦有犯意聯絡，而論以共同正犯，並無理由矛盾可言。原判決附表
編號六之二萬元，為共犯謝文川交予共犯侯繼城之搬運費，上訴意旨謂該款係王龍泉
交付朱增穗之搬運代價云云，指摘原判決諭知沒收為違法，尚有誤會。原審於九十一
年五月十三日調查時，辯護人邱文男僅表示：「是否可以調閱錄影帶及錄音帶（指偵
查時柳聰賢律師至看守所與乙○○會面時之錄影或錄音帶）」，並非聲請調查該證物
，則原審於認柳聰賢之供述明確下，認無須調查該錄影帶或錄音帶，而不予調查，乃
原審調查職權之合法行使，不得任意指為違法。原審調查上訴人所辯遭刑求等情是否
可採，主要係以查明上訴人入所時之身體檢查紀錄及傳訊上訴人所言知悉其事之證人
為主，且縱有刑求之事，訊問上訴人之警、調人員亦不可能坦承刑求之事，故原審未
傳訊八十四年十二月十二日訊問乙○○時在場之警、調人員，亦為原審調查職權之合
法行使，上訴意旨任意指摘為違法，自非合法之上訴理由。原判決已說明上訴人等推
由王龍泉以二萬元代價向朱增穗雇用膠筏以供運送走私貨所憑之證據，及上訴人之原
審辯護人質疑該膠筏太小，不足以載運走私貨，為不足取之理由，上訴意旨仍執陳詞
指摘原判決此部分之認定有違證據法則，亦非合法之第三審上訴理由。況捨棄此部分
事實之認定，於上訴人有走私犯行之認定，並不生影響，亦不得執此指摘原判決違法
。上訴人二人與共犯王龍泉何時開始謀議走私之事；係王龍泉或乙○○交付二萬元予
朱增穗；侯繼城、侯繼添所指僱用其等載運私貨之「大胖仔」究係何人；甲○○與王
龍泉參與走私之報酬為何等事項，均不影響原判決本旨，上訴意旨執上開事項指摘原
判決理由矛盾，要非適法之第三審上訴理由。至於其他上訴意旨均係就原審依憑證據
所為認事採證職權行使，依憑己見，所為之任意指摘，殊與法律規定得為第三審上訴
理由之違法情形不相適合，衡以前開說明，其上訴為違背法律上之程式，應予駁回。
據上論結，應依刑事訴訟法第三百九十五條前段，判決如主文。
中      華      民      國    九十二    年      八      月     十三     日
                              最高法院刑事第七庭
                                  審判長法官  張  信  雄
                                        法官  賴  忠  星
                                        法官  張  清  埤
                                        法官  呂  永  福
                                        法官  蕭  仰  歸
      右正本證明與原本無異
                                              書  記  官
中      華      民      國    九十二    年      八      月    二十五    日


司法院資訊處製作；財團法人民間司法改革基金會備份。
